臺灣屏東地方法院刑事判決
111年度訴緝字第15號
公  訴  人  臺灣屏東地方檢察署檢察官
被      告  賴冠勛





上列被告因詐欺案件，經檢察官提起公訴（110年度偵字第1753
號），因被告於準備程序中就被訴犯罪事實為有罪之陳述，經告
知簡式審判程序之旨，並聽取當事人之意見後，經本院合議庭裁
定由受命法官獨任進行簡式審判程序，茲判決如下：
    主  文
賴冠勛犯三人以上共同詐欺取財罪，處有期徒刑壹年肆月；又犯
三人以上共同詐欺取財罪，處有期徒刑壹年貳月。應執行有期徒
刑貳年。
    事  實
一、賴冠勛於民國109年2月間加入林裕庭、盧明堂（林裕庭、盧
    明堂涉犯三人以上共同詐欺取財部分，均經本院另行審結）
    、真實姓名、年籍不詳、通訊軟體微信暱稱為「原子小金剛
    」（下稱「原子小金剛」）之人、暱稱為「史迪奇」（下稱
    「史迪奇」）之人所屬以實施詐術為手段而組成之三人以上
    具有持續性及牟利性之有結構性詐欺組織（下稱詐欺集團）
    ，擔任取款工作（俗稱車手，賴冠勛涉犯參與犯罪組織部分
    ，業由臺灣高雄地方法院判處罪刑），並加入通訊軟體微信
    群組互為聯繫。賴冠勛、林裕庭、盧明堂、「原子小金剛」
    、「史迪奇」及前揭詐欺集團其餘成年成員即共同意圖為自
    己不法所有之意圖，基於三人以上共同詐欺取財及一般洗錢
    之犯意聯絡，由林裕庭、盧明堂先依前揭詐欺集團某成員通
    知，於109年2月11日23時許，前往高雄市某處領取石中海（
    涉犯幫助詐欺取財部分，業經臺灣新北地方法院以109年度
    原簡字第188號判決）所申辦之合作金庫商業銀行帳號000-0
    000000000000號（下稱本案帳戶）之提款卡，並隨時等待前
    揭詐欺集團成員通知前往領取詐欺所得款項，而與前揭詐欺
    集團成員共同為以下犯行：
　㈠前揭詐欺集團某成員於109年2月12日18時3分許，致電劉恩汝
    ，佯稱為服裝店客服人員，因操作疏失，將溢扣款項云云，
    致劉恩汝陷於錯誤，依指示於109年2月12日（起訴書誤載為
    108年12月1日，業經公訴檢察官當庭更正）18時36分許、18
    時38分許、18時44分許分別將新臺幣（下同）4萬9,985元、
    2萬9,985元、1萬元匯至本案帳戶。
　㈡前揭詐欺集團某成員於109年2月12日17時21分許，致電蘇哲
    以，佯稱為「錢櫃KTV」服務人員，因誤植會籍，將溢扣款
    項云云，致蘇哲以陷於錯誤，而依指示於同日18時44分許、
    18時59分許分別將2萬9,987元、2萬9,987元匯至本案帳戶。
    待劉恩汝、蘇哲以匯款後，賴冠勛、林裕庭、盧明堂旋依「
    原子小金剛」、「史迪奇」之指示，由賴冠勛駕駛車牌號碼
    000-0000號租賃小客車，於如附表編號1至8所示時間，前往
    各該編號所示地點，由盧明堂持本案帳戶之提款卡提領如各
    該編號所示金額而將劉恩汝、蘇哲以遭詐騙所匯款項提領一
    空。盧明堂將提領之詐欺犯罪所得轉交林裕庭，林裕庭再依
    「原子小金剛」、「史迪奇」在該通訊軟體微信群組之指示
    ，將該等犯罪所得轉交前揭詐欺集團某成員，使司法機關難
    以溯源追查犯罪所得之蹤跡與後續犯罪所得持有者，製造金
    流斷點，而掩飾或隱匿詐欺犯罪所得款項之去向。嗣經劉恩
    汝、蘇哲以發覺有異，報警處理，而悉上情。
二、案經劉恩汝、蘇哲以訴由新竹市警察局第三分局報告臺灣新
    竹地方檢察署檢察官呈請臺灣高等檢察署檢察長核轉臺灣屏
    東地方檢察署檢察官偵查起訴。
    理  由
一、上揭事實，業據被告賴冠勛於本院準備程序及審理時均坦承
    不諱（見本院訴緝卷第92、93、98、107頁），核與證人即
    告訴人劉恩汝、被害人蘇哲以於警詢時證述、證人即共同被
    告林裕庭、盧明堂於警詢、偵查、本院準備程序及審理時供
    述情節均大致相符（見偵4314卷第7至15、22至30、76至78
    、88至90頁，偵1753卷第75至78、99至101、159至161頁，
    本院訴字卷第150、151、198、199、254、255、266頁），
    並有提領詐騙款項一覽表、車手提款熱點一覽表、7-ELEVEN
    貨態查詢系統、車輛詳細資料報表、汽車租賃契約暨駕駛執
    照、身分證影本、郵政自動櫃員機交易明細表、內政部警政
    署反詐騙諮詢專線紀錄表、查詢12個月交易明細、合作金庫
    商業銀行臺東分行110年3月25日合金臺東字第1100000628號
    函暨申請人資料、歷史交易明細查詢結果各1份、受理詐騙
    帳戶通報警示簡便格式表、金融機構聯防機制通報單各2份
    、轉帳明細擷圖4份、蒐證相片8張、監視器影像擷圖4張附
    卷可證（見偵4314卷第36、49至59、79、80、83、84、91、
    92、95、96、99、101至103頁，偵1753卷第91至95頁），均
    足佐證被告前揭任意性自白與事實相符，堪信為真實。從而
    ，本案事證明確，被告前揭犯行，洵可認定，應依法論科。
二、論罪科刑
　㈠法律構成要件之說明
　　⒈加重詐欺取財部分
　　　本案參與詐欺取財犯行者，已知者已有被告、林裕庭、盧
      明堂、「原子小金剛」、「史迪奇」、向林裕庭收取詐欺
      犯罪所得之前揭詐欺集團某成員、致電對告訴劉恩汝、被
      害人蘇哲以施行詐術之前揭詐欺集團某成員，足認本次參
      與實行詐欺取財犯行者，均有3人以上，亦均該當刑法第3
      39條之4第1項第2款之「3人以上共同犯之」之構成要件。
　　⒉一般洗錢部分
　　　被告、林裕庭、盧明堂依「原子小金剛」、「史迪奇」之
      指示提領本案帳戶內犯罪贓款後，復依指示轉交所提領贓
      款給前揭詐欺集團某成員，藉以製造金流斷點，意圖掩飾
      或隱匿前揭犯罪所得去向，而將前揭犯罪所得移轉交予其
      他共同正犯予以掩飾或隱匿，自屬洗錢防制法第2條第1或
      2款之洗錢行為。
　㈡核被告如事實欄㈠、㈡所為，均係犯刑法第339條之4第1項第2
    款之三人以上共同詐欺取財罪、洗錢防制法第14條第1項之
    一般洗錢罪。起訴書漏未論以洗錢防制法第14條第1項之一
    般洗錢罪，然起訴書已敘及被告提領詐欺取財犯罪所得款項
    並轉交前揭詐欺集團成員等事實，應認此部分業經起訴，並
    經本院告知被告此部分涉犯罪名（見本院訴緝卷第92、97頁
    ），無礙被告訴訟上防禦權之行使，自應併予審究。又組織
    犯罪防制條例係藉由防制組織型態之犯罪活動為手段，以達
    成維護社會秩序、保障人民權益之目的，乃於該條例第3條
    第1項前段與後段，分別對於「發起、主持、操縱、指揮」
    及「參與」犯罪組織者，依其情節不同而為處遇，行為人只
    要有其中一行為，不問其有否實行該組織所欲從事之犯罪活
    動，均成立本罪。然在未經自首或有其他積極事實，足以證
    明其確已脫離或解散該組織之前，其違法行為仍繼續存在，
    即為行為之繼續，而屬單純一罪，至行為終了時，仍論為一
    罪。倘若行為人於主持、操縱、指揮或參與犯罪組織之繼續
    中，實際從事犯罪活動，而先後為多次犯罪，因行為人僅為
    一主持、操縱、指揮或參與組織行為，侵害一社會法益，應
    僅就首次犯行與主持、操縱、指揮或參與犯罪組織罪，依想
    像競合犯規定從一重論處，至於其後之犯行，乃為其主持、
    操縱、指揮或參與組織之繼續行為，當無從將一主持、操縱
    、指揮或參與犯罪組織行為割裂，再另論一主持、操縱、指
    揮或參與犯罪組織罪，而與其後之犯行從一重論處之餘地，
    俾避免重複評價（最高法院111年度台上字第1199號刑事判
    決參照）。查被告於本院審理時自陳：我參與前揭詐欺集團
    ，被起訴首次犯罪業經判決等語（見本院訴緝卷第107頁）
    ，而查，被告於109年2月初，加入前揭詐欺集團後，已因先
    於109年2月8日提領詐欺款項，業經臺灣高雄地方法院以110
    年度審金訴字第49號判決論罪科刑，是被告本案不再重複論
    以參與犯罪組織罪，附此敘明。
　㈢被告分次提領告訴人劉恩汝、被害人蘇哲以遭詐欺之犯罪所
    得，均係於密切接近之時地實施，以相同之犯罪手段侵害相
    同法益，各行為間之獨立性甚為薄弱，依社會通念難以強行
    分開，於刑法評價上應認係數個舉動接續施行之一行為，均
    各應論接續犯之包括一罪即足。
　㈣共同正犯之成立，祇須具有犯意之聯絡、行為之分擔，既不
    問犯罪動機起於何人，亦不必每一階段犯行均經參與。共同
    實行犯罪行為之人，在合同意思範圍內，各自分擔犯罪行為
    之一部，相互利用他人之行為，以達其犯罪之目的者，即應
    對於全部所發生之結果共同負責；且共同正犯不限於事前有
    協定，即僅於行為當時有共同犯意之聯絡者亦屬之，且表示
    之方法，不以明示通謀為必要，即相互間有默示之合致亦無
    不可（最高法院103年度台上字第2335號刑事判決參照）。
    而現今詐欺集團為逃避警方查緝，多採分工方式為之，屬多
    人分工共同完成之集團性犯罪，而為隱匿日後犯罪所得，防
    止遭查緝，除有集團首謀之人外，尚區分為實施詐欺之人與
    拿取詐欺所得之人，各擔任該集團性犯罪不可或缺之角色，
    倘有其中某一環節脫落，將無法順遂達成詐欺之結果。因此
    ，此種詐欺集團之各成員，固因各自分工不同，未能從頭到
    尾均有參與每個角色之行為，惟其等明顯均係基於自己犯意
    之意思，而與其他成員間有共同詐欺不特定被害人之犯意聯
    絡，利用彼此行為，以達成共同詐欺取財之犯罪結果，自應
    對於全部結果共同負責。經查，被告雖未親自以上開詐騙手
    法訛詐告訴人劉恩汝、被害人蘇哲以，然其應知悉所提領後
    轉交之款項係前揭詐欺集團某成員遂行詐欺取財犯罪所得，
    仍負責提領後轉交該等犯罪所得，最終目的即在使前揭詐欺
    集團能夠順利取得詐欺犯罪所得以遂行詐欺取財犯行，顯係
    相互利用他人之行為，達成犯罪目的，自仍應負共同正犯之
    責。是以，被告與林裕庭、盧明堂、「原子小金剛」、「史
    迪奇」、向林裕庭收款詐欺犯罪所得之前揭詐欺集團某成員
    、致電對告訴人劉恩汝、被害人蘇哲以施行詐術之前揭詐欺
    集團某成員間，具有犯意聯絡及行為分擔，應論以共同正犯
    。
　㈤被告如事實欄㈠、㈡所示各次三人以上共同詐欺取財、一般洗
    錢犯行之時、地，在自然意義上非完全一致，就事件整體過
    程觀之，各行為間具事理上之緊密關聯性，且係為取得詐欺
    犯罪所得而為，犯罪目的單一，依一般社會通念，認應評價
    為一罪方符合刑罰公平原則，亦具想像競合關係，各應從一
    重依刑法第339條之4第1項第2款之三人以上共同詐欺取財罪
    論處。
　㈥加重詐欺罪係侵害個人財產法益之犯罪，其罪數計算，以被
    害人數、被害次數之多寡，決定其犯罪之罪數（最高法院10
    7年度台上字第1066號刑事判決參照）。本案如事實欄㈠、㈡
    所示詐欺取財之被害人並不相同，故應認被告就如事實欄㈠
    、㈡所示各次三人以上共同詐欺取財犯行之犯意各別，行為
    互殊，應予分論併罰。
　㈦刑之減輕事由
　　犯洗錢防制法第14條、第15條之罪，在偵查或審判中自白者
    ，減輕其刑，洗錢防制法第16條第2項定有明文。查被告於
    本院準備程序及審理時均坦承如事實欄㈠、㈡所示一般洗錢
    犯行，已如前述，依上開規定原應減輕其刑，惟因一般洗錢
    罪屬想像競合犯中之輕罪，於決定處斷刑時，係以其中最重
    罪名之法定刑，做為裁量之準據，爰於量刑時一併衡酌前揭
    輕罪減輕其刑之事由，附此敘明（最高法院109年度台上字
    第5771號刑事判決參照）。
　㈧審酌被告正值青壯，不循正途取財，竟為圖報酬而加入前揭
    詐欺集團擔任提款車手，使前揭詐欺集團得以實際獲取詐欺
    犯罪所得，助長詐欺犯罪歪風，更加深民眾間之不信任感，
    危害社會秩序甚鉅，然依其參與之分工，應係前揭詐欺集團
    末端下階層角色，要非居前揭詐欺集團核心地位之人，參與
    犯罪之情節尚微；復考量其所為造成告訴人劉恩汝損失8萬9
    ,970元（計算式：4萬9,985元＋2萬9,985元＋1萬元＝8萬9,970
    元）、被害人蘇哲以損失5萬9,974元（計算式：2萬9,987元
    ＋2萬9,987元＝5萬9,974元），犯罪所生損害非微，且除嚴重
    危害社會治安及財產交易安全，更造成不法所得金流層轉，
    而難以追蹤查緝；惟念及被告終能坦承犯行之犯後態度，且
    於本院準備程序及審理時均自白一般洗錢犯行，然尚未與告
    訴人或被害人達成和解，亦未賠償其等所受損失；兼衡被告
    現在監執行，及其自述之智識程度、經濟狀況及家庭生活情
    形（見本院訴緝卷第107頁）等一切情狀，量處如主文所示
    之刑。復就被告所處前揭宣告刑，本於罪責相當性之要求，
    在外部性及內部性界限範圍內，綜合斟酌被告本案犯罪期間
    非長，犯罪手法類似，侵害法益相近，其犯罪行為之不法與
    罪責程度，及對其施以矯正教化之必要性，就被告所犯三人
    以上共同詐欺取財罪2罪，定其應執行刑如主文所示。
三、不予宣告沒收
　㈠前揭詐欺集團成員交付予被告、林裕庭、盧明堂供以提領款
    項之本案帳戶提款卡，雖為被告所有並供本案犯罪所用之物
    ，然業經林裕庭依指示併同提領款項交付本案詐欺集團其他
    成員收取或由其等隨意棄置等情，業據證人即共同被告林裕
    庭供承明確（見本院訴字卷第254、255頁），復無證據證明
    前揭提款卡仍存在，且前揭提款卡非屬違禁物，又易於掛失
    補辦，不具刑法上之重要性，爰依刑法第38條之2第2項規定
    ，不予宣告沒收。
  ㈡至告訴人劉恩汝、被害人蘇哲以遭人詐騙所匯款項雖遭被告
    、林裕庭、盧明堂提領14萬9,040元乙節，已如前述，惟被
    告、林裕庭、盧明堂已轉交給前揭詐欺集團成員，且卷內尚
    無證據證明被告對此部分犯罪所得有何處分權，爰不予宣告
    沒收。又被告供稱：本案尚未拿到報酬，就被警方查獲等語
    （見本院訴緝卷第92、93頁），卷內亦無其他證據足證被告
    確實有因本案犯行實際獲取任何所得，自無從宣告沒收，併
    此敘明。　　
據上論斷，應依刑事訴訟法第273條之1第1項、第299條第1項前
段，洗錢防制法第14條第1項，刑法第11條前段、第28條、第339
條之4第1項第2款、第55條、第51條第5款，刑法施行法第1條之1
第1項，判決如主文。
本案經檢察官曾馨儀提起公訴，檢察官吳政洋到庭執行職務。
中　　華　　民　　國　　111 　年　　5 　　月　　10　　日
                  刑事第四庭   法  官　李宛臻  
以上正本證明與原本無異。
如不服本判決應於收受判決後20日內向本院提出上訴書狀，並應
敘述具體理由；其未敘述上訴理由者，應於上訴期間屆滿後20日
內向本院補提理由書（均須按他造當事人之人數附繕本）「切勿
逕送上級法院」。
中　　華　　民　　國　　111 　年　　5 　　月　　10　　日
                               書記官  蔡語珊
附錄本案論罪科刑法條：刑法第339 條之4 第1 項第2 款。
刑法第339 條之4犯第三百三十九條詐欺罪而有下列情形之一者
，處一年以上七年以下有期徒刑，得併科一百萬元以下罰金：
一、冒用政府機關或公務員名義犯之。
二、三人以上共同犯之。
三、以廣播電視、電子通訊、網際網路或其他媒體等傳播工具，
    對公眾散布而犯之。前項之未遂犯罰之。　　
附表：
編號 提領時間 提領金額 提領地點  1 109 年2 月12日18時45分許 2萬5元 新竹市○○區○○路0 段000 號  2 109 年2 月12日18時47分許 2萬5元   3 109 年2 月12日18時48分許 2萬5元   4 109 年2 月12日18時49分許 2萬5元   5 109 年2 月12日18時50分許 2萬5元   6 109 年2 月12日18時51分許 1萬9,005元   7 109 年2 月12日19時16分許 2萬5元 新竹縣○○鎮○○路000 ○0 號  8 109 年2 月12日19時17分許 1萬5元